【裁判字號】    97,訴,336
【裁判日期】    970310
【裁判案由】    毒品危害防制條例
【裁判全文】
臺灣板橋地方法院刑事判決               97年度訴字第336號
公  訴  人  臺灣板橋地方法院檢察署檢察官
被      告  甲○○
上列被告因違反毒品危害防制條例案件，經檢察官提起公訴（九
十七年度毒偵字第三五七號），本院依簡式審判程序判決如下：
    主  文
甲○○施用第一級毒品，累犯，處有期徒刑拾月，扣案之注射針
筒壹支（內含微量海洛因殘渣）沒收銷燬之；又施用第二級毒品
，累犯，處有期徒刑陸月。應執行有期徒刑壹年貳月，扣案之注
射針筒壹支（內含微量海洛因殘渣）沒收銷燬之。
    事  實
一、甲○○前曾於民國八十八年間因施用第二級毒品案件，經本
    院以八十八年度毒聲字第三四八五號裁定送觀察、勒戒後，
    因認無繼續施用毒品之傾向，於八十八年六月二十一日觀察
    、勒戒執行完畢釋放出所，並經臺灣板橋地方法院檢察署檢
    察官分別於八十八年六月二十一日以八十八年度毒偵字第一
    四一四三號為不起訴處分；復於八十九年間因施用第二級毒
    品案件，經本院以八十九年度毒聲字第五四０號裁定送觀察
    、勒戒後，因認有繼續施用毒品之傾向，再經本院以八十九
    年度毒聲字第一四三六號裁定令入戒治處所施以強制戒治，
    因戒治成效良好，復經本院以八十九年度毒聲字第五七四０
    號裁定停止戒治所餘戒治期間付保護管束，於八十九年十月
    十九日停止戒治出所，九十年二月二十一日強制戒治期滿視
    為執行完畢，另並經檢察官提起公訴，經本院以八十九年度
    易字第一二四六號判處有期徒刑五月確定，於九十年十二月
    二十日執行完畢；再於九十年間因施用第二級毒品案件，經
    本院以九十年度易字第三一八二號判處有期徒刑七月，並經
    臺灣高等法院以九十一年度上易字第三六三號駁回上訴確定
    ，又於同年間因幫助施用第二級毒品案件，經臺灣高等法院
    以九十一年度上易字第一三八九號判處有期徒刑三月確定，
    上開二罪經臺灣高等法院以九十一年度聲字第一０九八號裁
    定定應執行刑為有期徒刑九月確定；復於九十二年間因施用
    第一、二級毒品案件，經臺灣臺南地方法院以九十二年度毒
    聲字第四五八號裁定令入戒治處所施以強制戒治，於九十二
    年四月八日入所戒治，於九十三年一月九日因毒品危害防制
    條例修正施行而釋放出所，另並經檢察官提起公訴，經臺灣
    臺南地方法院以九十二年度訴字第三三六號判處有期徒刑一
    年十月確定，經與上開所處有期徒刑九月接續執行，於九十
    四年七月十九日假釋出監付保護管束，於九十四年十月九日
    假釋期滿執行完畢。詎猶不知悔改，復基於施用第一級毒品
    海洛因及第二級毒品甲基安非他命之犯意，先於九十六年十
    二月七日某時，在臺北縣三重市○○路友人住處（詳細地址
    不詳），以將甲基安非他命置於玻璃球內燒烤產生煙霧之方
    式，施用第二級毒品甲基安非他命一次；另於九十六年十二
    月九日某時，在臺北縣三重市○○路龍門公園之公廁內，以
    將海洛因置入針筒內注入體內之方式，施用海洛因一次。嗣
    於九十六年十二月十日十五時三十分許，在臺北縣三重市○
    ○路龍門公園內，為警查獲，並扣得其所有供施用海洛因所
    用已使用過之注射針筒一支（內含微量海洛因殘渣無法磅砰
    ）。
二、案經臺北市政府警察局中山分局報告臺灣板橋地方法院檢察
    署檢察官偵查起訴。
    理  由
一、本院於準備程序進行中，被告甲○○就被訴事實為有罪之陳
    述，經告知被告簡式審判程序之旨，並聽取公訴人及被告之
    意見後，裁定進行簡式審判程序。
二、前揭事實，業據被告在本院審理時坦承不諱，且被告經警查
    獲後所採集之尿液，經送請檢驗之結果，呈嗎啡類陽性及甲
    基安非他命陽性反應，有臺灣尖端先進生技醫藥股份有限公
    司九十六年十二月二十日出具之濫用藥物檢驗報告一份附卷
    可稽。此外，復有扣案之其所有供施用海洛因所用之注射針
    筒一支（內含微量海洛因殘渣無法磅砰）足資佐證。是堪認
    被告自白施用第一級毒品海洛因及第二級毒品甲基安非他命
    應與事實相符。復按，毒品危害防制條例於九十二年七月九
    日修正公布，自九十三年一月九日施行，其中第二十條、第
    二十三條將施用毒品之刑事處遇程序，區分為「初犯」及「
    五年內再犯」、「五年後再犯」。依其立法理由之說明：「
    初犯」，經觀察、勒戒或強制戒治後，應為不起訴處分或不
    付審理之裁定；經觀察、勒戒或強制戒治執行完畢釋放後，
    「五年內再犯」者，因其再犯率甚高，原實施之觀察、勒戒
    及強制戒治既已無法收其實效，爰依法追訴或裁定交付審理
    。至於經觀察、勒戒或強制戒治執行完畢釋放後，「五年後
    再犯」者，前所實施之觀察、勒戒或強制戒治已足以遮斷其
    施用毒品之毒癮，為期自新及協助其斷除毒癮，仍適用「初
    犯」規定，先經觀察、勒戒或強制戒治之程序。從而依修正
    後之規定，僅限於「初犯」及「五年後再犯」二種情形，始
    應先經觀察、勒戒或強制戒治程序。倘被告於五年內已再犯
    ，經依法追訴處罰，縱其第三次（或第三次以上）再度施用
    毒品之時間，在初犯經觀察、勒戒或強制戒治執行完畢釋放
    五年以後，已不合於「五年後再犯」之規定，且因已於「五
    年內再犯」，顯見其再犯率甚高，原實施觀察、勒戒或強制
    戒治，已無法收其實效，即應依該條例第十條處罰，此有最
    高法院九十五年度第七次刑事庭會議決議可資參照。查被告
    前曾於八十八年間因施用第二級毒品案件，經本院以八十八
    年度毒聲字第三四八五號裁定送觀察、勒戒後，因認無繼續
    施用毒品之傾向，於八十八年六月二十一日觀察、勒戒執行
    完畢釋放出所，並經臺灣板橋地方法院檢察署檢察官分別於
    八十八年六月二十一日以八十八年度毒偵字第一四一四三號
    為不起訴處分；復於八十九年間因施用第二級毒品案件，經
    本院以八十九年度毒聲字第五四０號裁定送觀察、勒戒後，
    因認有繼續施用毒品之傾向，再經本院以八十九年度毒聲字
    第一四三六號裁定令入戒治處所施以強制戒治，因戒治成效
    良好，復經本院以八十九年度毒聲字第五七四０號裁定停止
    戒治所餘戒治期間付保護管束，於八十九年十月十九日停止
    戒治出所，九十年二月二十一日強制戒治期滿視為執行完畢
    ，另並經檢察官提起公訴，經本院以八十九年度易字第一二
    四六號判處有期徒刑五月確定，於九十年十二月二十日執行
    完畢；再於九十年間因施用第二級毒品案件，經本院以九十
    年度易字第三一八二號判處有期徒刑七月，並經臺灣高等法
    院以九十一年度上易字第三六三號駁回上訴確定；復於九十
    二年間因施用第一、二級毒品案件，經臺灣臺南地方法院以
    九十二年度毒聲字第四五八號裁定令入戒治處所施以強制戒
    治，於九十二年四月八日入所戒治，於九十三年一月九日因
    毒品危害防制條例修正施行而釋放出所（未執行完畢），另
    並經檢察官提起公訴，經臺灣臺南地方法院以九十二年度訴
    字第三三六號判處有期徒刑一年十月確定，經與上開所處應
    執行刑有期徒刑九月接續執行，於九十四年七月十九日假釋
    出監付保護管束，於九十四年十月九日假釋期滿執行完畢，
    有臺灣高等法院被告前案紀錄表一份附卷可稽，參諸前開說
    明，被告復於九十六年十二月七日、十日，分別施用第二級
    毒品甲基安非他命及第一級毒品海洛因，雖已在前次強制戒
    治執行完畢釋放五年以後，惟因其前已於五年內再犯，經依
    法追訴處罰，已不合於「五年後再犯」之規定，且因其已於
    「五年內再犯」，顯見其再犯率甚高，原實施之強制戒治已
    無法收其實效，而無五年戒斷期之存在，自無再經觀察、勒
    戒及強制戒治之必要，自應逕行追訴處罰。是本件事證明確
    ，其犯行堪予認定，應予依法論科。
三、按海洛因、甲基安非他命分別係屬毒品危害防制條例第二條
    第二項第一款、第二款所規定之第一級、第二級毒品，被告
    持有海洛因、甲基安非他命之低度行為，應分別為施用海洛
    因、甲基安非他命之高度行為所吸收，不另論罪，核被告所
    為，係犯毒品危害防制條例第十條第一項、第二項之施用第
    一級、第二級毒品罪。又被告所犯上開二罪間，犯意各別，
    構成要件互異，應予分論併罰。末查，被告前曾受有如事實
    欄第一項所述之犯罪科刑及執行情形，有臺灣高等法院被告
    前案紀錄表一份在卷可憑，其受有期徒刑之執行完畢後，五
    年以內故意再犯本件有期徒刑以上之罪，為累犯，應依刑法
    第四十七條第一項之規定加重其刑。爰審酌被告前已因施用
    毒品經觀察、勒戒後而獲不起訴處分之寬典，復因施用毒品
    經強制戒治並多次負有刑責，猶應知所惕勵，對於施用毒品
    之違法性及可罰性，應有明確而強烈之認識，詎其不知悛悔
    ，復行施用海洛因及甲基安非他命，戕害自己身心健康，兼
    衡其智識程度、犯罪動機、目的、犯後態度及犯罪後自承施
    用毒品犯行等一切情狀，分別量處如主文所示之刑，並定其
    應執行刑。至扣案之已使用過之注射針筒一支，係被告所有
    供施用海洛因所用之物，業據被告供明在卷，因針筒內所含
    海洛因殘渣無法與針筒完全析離秤重，應概認係屬查獲之第
    一級毒品，爰依毒品危害防制條例第十八條第一項前段之規
    定，併予宣告沒收銷燬之。
據上論斷，應依刑事訴訟法第二百七十三條之一第一項、第二百
九十九條第一項前段，毒品危害防制條例第十條第一項、第二項
、第十八條第一項前段，刑法第十一條前段、第四十七條第一項
、第五十一條第五款，判決如主文。
本案經檢察官顏妃琇到庭執行職務。
中    華    民    國    97    年    3     月    10    日
                    刑事第八庭  法  官  王士珮
以上正本證明與原本無異
如不服本判決應於送達後十日內向本院提出上訴狀。
                                書記官  郭晉良
中    華    民    國    97    年    3     月    10    日
附錄本案論罪科刑法條全文：
毒品危害防制條例第十條
施用第一級毒品者，處六月以上五年以下有期徒刑。
施用第二級毒品者，處三年以下有期徒刑。


司法院資訊處製作；財團法人民間司法改革基金會備份。
